臺灣高等法院臺中分院刑事判決　　　 100年度上訴字第2014號
上　訴　人　臺灣臺中地方法院檢察署檢察官
被　　　告　許仲傑
上列上訴人因被告搶奪案件，不服臺灣臺中地方法院100年度訴
字第1846號中華民國100年8月15日第一審判決（起訴案號：臺灣
臺中地方法院檢察署100年度偵字第13298號），提起上訴，本院
判決如下：
    主    文
原判決撤銷。
許仲傑犯侵入住宅搶奪罪，處有期徒刑壹年，緩刑年。緩刑期
間交付保護管束，並應向指定之政府機關、政府機構、行政法人
、社區或其他符合公益目的之機構或團體，提供壹佰貳拾小時之
義務勞動服務。
    犯罪事實
一、許仲傑意圖為自己不法之所有，於民國100年6月6日深夜凌
    晨某時許，在臺中市太平區○○○路附近，隨機尋找作案目
    標，因發現蔡佳芳獨自一人騎機車，而認為有機可趁，即駕
    駛其所有之車牌號碼QT-5272號自用小客車自後跟隨，並於
    同日夜間4時50分許，其見蔡佳芳在臺中市○○區○○路四
    段28巷15弄2號前停車，即將其所駕之前揭車輛停放在該址
    前方路旁後下車，並尾隨蔡佳芳進入該址l、2樓之樓梯間，
    而乘蔡佳芳不備之際，搶奪蔡佳芳所有內含有附表編號1至7
    所示物品之手提包1只得手，因蔡佳芳在後追趕，故許仲傑
    不及開車而以跑步之方式逃離現場，並在附近之公園內躲藏
    。蔡佳芳隨即報警，警員據報後即趕往現場搜尋許仲傑，嗣
    於同日上午7時5分許，因許仲傑攜帶前揭搶奪得手之手提包
    1只，在臺中市太平區○○○街2號前，欲搭計程車離去而為
    警發現且當場逮捕，並扣得上開蔡佳芳所有如附表編號1至8
    所示之物（均業已發還蔡佳芳）。
二、案經蔡佳芳訴由臺中市政府警察局太平分局報告臺灣臺中地
    方法院檢察署檢察官偵查起訴。
    理    由
一、證據能力之說明：
    按現行刑事訴訟法為保障被告之反對詰問權，排除具有虛偽
    危險性之傳聞證據，以求實體真實之發見，於該法第159條
    第1項明定被告以外之人於審判外之言詞或書面陳述，除法
    律有規定者外，不得作為證據。而刑事訴訟法第159條之1至
    159條之4有傳聞法則之例外規定，且被告以外之人於審判外
    之陳述，雖不符前4條之規定，而經當事人於審判程序同意
    作為證據，法院審酌該言詞陳述或書面陳述作成時之情況，
    認為適當者，亦得為證據；當事人、代理人或辯護人於法院
    調查證據時，知有第159條第1項不得為證據之情形，而未於
    言詞辯論終結前聲明異議者，視為有前項之同意，刑事訴訟
    法第159條之5定有明文。本件檢察官及被告並未就以下被告
    以外之人於審判外之言詞或書面有所爭執，且迄於言詞辯論
    終結前，均未主張有刑事訴訟法第159條第1項不得為證據之
    情形，是應認已同意作為證據，且經本院審酌後，認無不適
    當之情形，應認均有證據能力，合先敘明。
二、上開犯罪事實，業據被告於警、偵訊、原審及本院審理中均
    坦承不諱，核與證人即告訴人蔡佳芳於警詢時證述情節相符
    ，並有臺中市政府警察局太平分局搜索扣押筆錄及扣押物品
    目錄表、贓物認領保管單、刑案現場測繪圖、車輛詳細資料
    報表、監視錄影器翻拍照片2張、現場及扣案物品照片6張等
    在卷可稽，足認被告之任意性自白核與事實相符。本案事證
    明確，被告犯行堪以認定，自應依法論處。
三、論罪科刑之理由：
(一)、按刑法第321條第1項第1款之夜間侵入住宅竊盜罪，其所謂
    「住宅」，乃指人類日常居住之場所而言，公寓亦屬之。至
    公寓樓下之「樓梯間」，雖僅供各住戶出入通行，然就公寓
    之整體而言，該樓梯間為該公寓之一部分，而與該公寓有密
    切不可分之關係，故於夜間侵入公寓樓下之樓梯間竊盜難謂
    無同時妨害居住安全之情形，自應成立刑法第321條第1項第
    1 款夜間侵入住宅竊盜罪，最高法院著有76年台上字第2972
    號判例意旨可參。本件被告於夜間尾隨被害人蔡佳芳進入臺
    中市○○區○○路四段28巷15弄2號，並在該址l、2樓之樓
    梯間，乘被害人蔡佳芳不備之際搶奪財物得手，所為係犯刑
    法第325條第1項之搶奪罪，且有同法第321條第1項第1款之
    情事，自應依同法第326條第1項之加重搶奪罪論處。起訴書
    所載起訴法條為刑法第325條第1項之普通搶奪罪，尚有未洽
    ，惟起訴之基本社會事實同一，本院自得變更法條加以裁判
    之。
(二)、原審以被告罪證明確，予以論罪科刑，固非無見，惟查：本
    件被告係於夜間尾隨被害入進入臺中市○○區○○路4段28
    巷15弄2號，犯案地點在該址1、2樓之樓梯間，依上開最高
    法院判例見解，被告所為，應係犯刑法第326條侵入住宅搶
    奪罪。起訴書所載起訴法條雖為刑法第325條第1項搶奪罪，
    惟公訴檢察官已於原審審理中請求原審一併諭知被告可能涉
    犯刑法第326條侵入住宅搶奪罪嫌，並經原審當庭向被告諭
    知追加上開罪嫌一節，有原審100年7月18日審判筆錄可稽，
    原審判決猶未依刑事訴訟法第300條予以變更起訴法條，而
    逕論以刑法第325條第1項之搶奪罪，適用法則即有不當。檢
    察官據此提起上訴，指摘原判決不當，為有理由，應由本院
    予以撤銷改判。
(三)、爰審酌被告無前案紀錄，有卷附臺灣高等法院被告前案紀錄
    表可參，其正值青壯，竟不思以正當途徑獲取財物，於夜間
    尾隨被害人進入樓梯間行搶，造成他人財物損失，且危害社
    會治安，惟念及被害人蔡佳芳所遭被告搶奪如附表編號1至8
    所示財物均已歸還，被告復於原審裁判前與被害心蔡佳芳達
    成和解，並於調解庭時當場交付和解金額，此有調解成立之
    調解結果報告書、調解程序筆錄各1份在卷可稽，暨兼衡被
    告犯罪之動機、目的、手段、高中肄業之學識程度、勉持之
    家庭經濟狀況（參卷附被告警詢筆錄之受詢問人資料）及其
    犯後坦承犯行，態度尚佳等一切情狀，量處如主文所示之刑
    ，以資懲儆。
(四)、末查，被告前未曾因故意犯罪受有期徒刑以上刑之宣告，有
    臺灣高等法院被告前案紀錄表在卷可參，本院審酌被告僅因
    一時失慮，行為雖不足取，然犯後坦承全部犯行，財物均已
    歸還且與被害人和解，可認為尚有悔意，被告經此偵審教訓
    ，當益知戒慎，信無再犯之虞，爰併予宣告緩刑3年，於緩
    刑期間交付保護管束，以勵自新，並依刑法第74條第2項第5
    款規定，命被告向指定之政府機關、政府機構、行政法人、
    社區或其他符合公益目的之機構或團體，提供120小時之義
    務勞務，提高其對法律知識之正確觀念，期以尊重他人財產
    ，爰併宣付如主文所示。
據上論結，應依刑事訴訟法第369條第1項前段、第364條、第299
條第1項前段、第300條，刑法第326條第1項、第74條第1項第1款
、第2項第5款、第93條第1項第2款，判決如主文。
本案經檢察官徐錫祥到庭執行職務。
中    華    民    國  100    年    11    月    17    日
            刑事第十一庭  審判長法  官  郭  同  奇
                                法  官  張  智  雄
                                法  官  許  冰  芬
以上正本證明與原本無異。
如不服本判決應於收受送達後10日內向本院提出上訴書狀，其未
敘述上訴理由者，並得於提起上訴後10日內向本院補提理由書（
均須按他造當事人之人數附繕本）「切勿逕送上級法院」。
                                書記官  賴  成  育
中    華    民    國  100    年    11    月    17    日
附表：
┌──┬───────┬────────┬───────┐
│編號│物品名稱      │數量            │是否發回被害人│
├──┼───────┼────────┼───────┤
│ 01 │行動電話      │2支             │是            │
├──┼───────┼────────┼───────┤
│ 02 │皮夾          │1只             │是            │
├──┼───────┼────────┼───────┤
│ 03 │身分證        │1枚             │是            │
├──┼───────┼────────┼───────┤
│ 04 │健保卡        │1枚             │是            │
├──┼───────┼────────┼───────┤
│ 05 │新臺幣1000元  │10張            │是            │
├──┼───────┼────────┼───────┤
│ 06 │新臺幣500元   │1 張            │是            │
├──┼───────┼────────┼───────┤
│ 07 │新臺幣100 元  │4 張            │是            │
├──┼───────┼────────┼───────┤
│ 08 │手提包        │1個             │是            │
└──┴───────┴────────┴───────┘
附錄本案論罪科刑法條：
中華民國刑法第326條第1項
（加重搶奪罪）
犯前條第1項之罪，而有第321條第1項各款情形之一者，處1年以
上7年以下有期徒刑。